【裁判字號】    89,台上,388
【裁判日期】    890120
【裁判案由】    殺人
【裁判全文】
最高法院刑事判決                                八十九年度台上字第三八八號
    上訴人  甲○○
右上訴人因殺人案件，不服台灣高等法院中華民國八十八年十月七日第二審判決（八
十八年度上訴字第二九三七號，起訴案號：台灣台北地方法院檢察署八十七年度偵字
第二○八六七號），提起上訴，本院判決如左：
    主  文
上訴駁回。
    理  由
按刑事訴訟法第三百七十七條規定，上訴於第三審法院，非以判決違背法令為理由，
不得為之。是提起第三審上訴，應以原判決違背法令為理由，係屬法定要件。如果上
訴理由狀並未依據卷內訴訟資料，具體指摘原判決不適用何種法則或如何適用不當，
或所指摘原判決違法情事，顯與法律規定得為第三審上訴理由之違法情形，不相適合
時，均應認其上訴為違背法律上之程式，予以駁回。本件原判決綜合調查證據之結果
，認上訴人甲○○犯有刑法第二百七十一條第一項殺人罪之事實，因認第一審判決論
上訴人以上開罪名，並依刑法第六十二條前段自首之規定減輕其刑後，量處有期徒刑
捌年；水果刀壹把沒收，為無不合，予以維持，駁回上訴人在第二審之上訴，已詳
認定犯罪事實之依據及憑以認定之理由，並對上訴人否認有殺人犯意之辯詞，如何不
足採信，均已依據卷內資料予以指駁及說明，從形式上觀察，原判決並無違背法令情
形。上訴意旨謂：上訴人離開華宮旅社、報案及等候母親王陳雪花到達期間，遭受被
害人吳建興凌虐之氣憤心情已稍平靜，再經母親勸慰，已決定不再理會被害人，預備
返家。在返家途中，想起尚有貴重物品遺留在華宮旅社，乃臨時決定轉至該旅社取回
，不意頓遭被害人以惡言相激，又毆打頭部，為防衛自己，始隨手取出水果刀抵抗，
絕無殺害被害人之犯意等語，係就原判決已詳為論斷與說明之事項，再為事實上之
爭執，殊非適法之第三審上訴理由。又上訴人行為時並無「心神喪失或精神耗弱情形
，亦無正當防衛可言，原判決理由一(二)(三)已分別詳述其調查審認之結果，核屬事實審
法院採證認事職權之適法行使，既無違經驗法則及論理法則，不能任指為違法。再刑
法第二百七十三條所謂當場激於義憤而殺人，係指他人所實施之不義行為，在客觀上
足以引起公憤，猝然遇合，憤激難忍，因而將其殺害者而言。本件依原判決所認定之
事實，上訴人與被害人曾同居，並育有一女，案發前，被害人邀上訴人飲酒，酒後一
起投宿華宮旅社，旋起口角，被害人固以惡言相向，毆其頭部，但難認係不義行為，
客觀上亦不足以引起公憤，上訴意旨指其行為應屬激於義憤殺人罪，尚有誤會。另刑
法第五十九條之酌量減輕其刑，必於犯罪之情狀，在客觀上足以引起一般同情，認為
即予宣告法定低度刑期，猶嫌過重，始有其適用。上訴人僅因被害人對其動口動手，
即持刀猛刺被害人腹部一刀，送醫不治死亡，其犯罪情狀，難認足以引起一般同情，
原判決未引刑法第五十九條酌減其刑，難謂有不適用法則之違法。此外，上訴人徒憑
己意，對原審職權之適法行使及原判決理由已詳為論斷之事項，任意爭辯，顯與法定
上訴第三審之形式要件不符，其上訴違背法律上之程式，應予駁回。
據上論結，應依刑事訴訟法第三百九十五條前段，判決如主文。
中      華      民      國    八十九    年      一      月     二十    日
                              最高法院刑事第七庭
                                  審判長法官  謝  家  鶴
                                        法官  洪  文  章
                                        法官  花  滿  堂
                                        法官  陳  世  淙
                                        法官  洪  佳  濱
      右正本證明與原本無異
                                              書  記  官
中      華      民      國    八十九    年      二      月      二      日


司法院資訊處製作；財團法人民間司法改革基金會備份。
